【裁判字號】    99,事聲,5006
【裁判日期】    990806
【裁判案由】    聲明異議（消債）
【裁判全文】
臺灣士林地方法院民事裁定            99年度事聲字第5006號
異  議  人  萬泰商業銀行股份有限公司
法定代理人  乙○○
相  對  人  甲○○
上列異議人對於本院司法事務官民國99年3 月12日97年度執消債
更字第15 號認可更生方案之裁定聲明異議，本院裁定如下：
      主      文
異議駁回。
      理      由
一、按關於更生或清算之程序，除本條例別有規定外，準用民事
    訴訟法之規定，消費者債務清理條例第15條定有明文。又按
    ，當事人對於司法事務官處理事件所為之終局處分，得於處
    分送達後10日之不變期間內，以書狀向司法事務官提出異議
    ；司法事務官認前項異議有理由時，應另為適當之處分，認
    異議為無理由者，應送請法院裁定之；法院認第1 項之異議
    為有理由時，應為適當之裁定，認異議為無理由者，應以裁
    定駁回之，民事訴訟法第240 條之4 第1 項前段、第2 項、
    第3 項分別規定明確。
二、異議意旨略以：債務人甲○○固定月入新臺幣（下同）2 萬
    3000元，扣除其個人每月必要支出及與其手足共同分擔對其
    母親扶養費之支出計1萬6188 元後，每月可清償之金額應為
    6812元。且消費者債務清理條例之立法目的，係為使不幸陷
    入經濟困境者得以清理債務，並保有符合人性尊嚴之最低基
    本生活，而非維持債務人或其家人過去慣常之寬裕生活。是
    以於評估債務人是否不能清償、或履行原協商方案是否顯有
    重大困難時，並非由債務人任意主張其基本生活費用之數額
    ，否則將造成其揮霍無度以致清償能力降低，進而影響債權
    人公平受償之權益。而因債務人之母親為年滿65歲之人，並
    領有政府發給之敬老津貼每月至少3000元。是債務人分擔其
    母親之扶養費用，應先扣除該敬老津貼3000元後再予平分計
    算，始為正確。則債務人每月應可償債8312元，並有能力可
    清償至少47.62 ％之債務，始合乎公平原則。從而，原裁定
    認可之更生方案（下稱系爭更生方案），認債務人每月僅需
    清償6000元，實僅片面維護債務人利益，而未考量更生條件
    對債權人是否公允，爰依法聲明異議等語。
三、按債務人有薪資、執行業務所得或其他固定收入，法院認更
    生方案之條件公允者，得不經債權人會議可決，逕依債務人
    之聲請或依職權以裁定認可更生方案，消費者債務清理條例
    第64條第1 項定有明文。經查，債務人從事推拿工作，平均
    月入為2 萬3000元乙節，已為其具狀自陳屬實，且為債權人
    所不爭執，已堪認其確有薪資、執行業務所得或其他固定收
    入無疑。另核本院事務官所認可之系爭更生方案，並無消費
    者債務清理條例所列不得認可之事由，並已考量債務人固定
    收入扣除其個人生活及其分擔扶養母親之必要支出之餘額，
    亦難認有何未盡公允之失。再查，依內政部公布98年度臺北
    縣最低生活費雖為1 萬0792元，然此僅為單一地區、年度經
    統計所得之平均數字，並非限定個人生活費及受扶養之金額
    僅得以該金額為限，則系爭更生方案依上開最低消費金額計
    算債務人個人生活及扶養費為1 萬6188元（即10792 元＋10
    792 元×1/2 ）後，再審酌債務人個人及家庭生活、租住狀
    況之差異、各扶養義務人之經濟能力等各項因素，而認定其
    每月必要支出為1 萬7000元，洵屬合理。至於債務人母親每
    月可領得之老人年金，依債務人提出之財產及收入狀況報告
    書所載，已另列舉供作房租所用，而其每月賃屋所需之房租
    則未列入必要支出乙節，亦有該報告書及房屋租賃契約書影
    本在卷可憑（見本院97年度執消債更字第15號卷第224 頁，
    第216 頁、217 頁）。則系爭更生方案於酌定債務人之每月
    必要支出之時，未再將債務人之母領取之老人年金自扶養費
    之計算中扣除，亦非無據。從而，異議人執上開各節質疑系
    爭更生方案之公正性，顯無足採取。
四、綜上所述，本院事務官所認可之系爭更生方案，其內容核屬
    公允，復無消費者債務清理條例第63條、第64條第2 項規定
    不應認可之消極事由存在，乃不經債權人會議可決，而依職
    權認可更生方案，於法洵無不合。異議人執上開事由聲明異
    議，為無理由，應予以駁回。
五、爰裁定如主文。
中    華    民    國    99    年    8     月    6     日
                  民事第一庭  法      官  李瑜娟
以上正本證明與原本無異。
如不服本裁定應於送達後10日內向本院提出抗告狀，並繳納抗告
費新臺幣1,000元。
中    華    民    國    99    年    8     月    10    日
                              書  記  官  周嫣蘋

司法院資訊處製作；財團法人民間司法改革基金會備份。
